臺灣高等法院刑事判決　　　　　　 96年度上更(一)字第587號
上　訴　人
即　被　告　甲○○
　　　　　　　　　　現於臺灣臺北看守所羈押中
選任辯護人　趙元昊律師
　　　　　　許瑞榮律師
上列上訴人因違反毒品危害防制條例案件，不服臺灣基隆地方法
院95年度訴字第335號，中華民國95年9月15日第一審判決（起訴
案號：臺灣基隆地方法院檢察署94年度偵字第3781號），提起上
訴，判決後，經最高法院第一次發回更審，本院判決如下：
    主  文
原判決撤銷。
甲○○連續販賣第一級毒品，處有期徒刑玖年；扣案第一級毒品
海洛因柒包（淨重貳點參參公克）沒收銷燬之；扣案海洛因包裝
袋柒個，及未扣案販賣海洛因所得新臺幣壹萬玖仟元，未扣案之
0000000000及0000000000行動電話二支均沒收，其中新臺幣壹萬
玖仟元，如全部或一部不能沒收時，以其財產抵償之；行動電話
二支，如全部或一部不能沒收時，追徵其價額或以其財產抵償之
。又連續販賣第二級毒品，處有期徒刑柒年貳月；扣案第二級毒
品甲基安非他命玖包（毛重陸點陸零柒公克）沒收銷燬之；扣案
甲基安非他命包裝袋玖個，及未扣案販賣甲基安非他命所得新臺
幣壹萬元，未扣案之0000000000及0000000000行動電話二支均沒
收，其中新臺幣壹萬元，如全部或一部不能沒收時，以其財產抵
償之；行動電話二支，如全部或一部不能沒收時，追徵其價額或
以其財產抵償之。應執行有期徒刑拾肆年；扣案第一級毒品海洛
因柒包（淨重貳點參參公克）、第二級毒品甲基安非他命玖包（
毛重陸點陸零柒公克）沒收銷燬之；扣案海洛因包裝袋柒個、甲
基安非他命包裝袋玖個，及未扣案販賣海洛因所得新臺幣壹萬玖
仟元、販賣甲基安非他命所得新臺幣壹萬元，未扣案之00000000
00及0000000000行動電話二支均沒收，其中新臺幣貳萬玖仟元，
如全部或一部不能沒收時，以其財產抵償之；行動電話二支，如
全部或一部不能沒收時，追徵其價額或以其財產抵償之。
    事  實
一、甲○○明知海洛因及甲基安非他命分別係毒品危害防制條例
    第2條第2項第1款、第2款所列之第一級或第二級毒品，不得
    販賣。竟分別意圖販賣海洛因、甲基安非他命營利，並各基
    於概括之犯意，將其原為供自己施用，向周志信（另案審理
    中）所購買之第一級毒品海洛因，或第二級毒品甲基安非他
    命，及向真實姓名年籍不詳綽號「和尚」之成年男子所購買
    第一級毒品海洛因，除供自行施用外，並I自民國94年9 月
    初起，至同年月17日止，以其所有之門號0000000000或0000
    000000行動電話聯絡，在基隆市○○街海中天社區等地，以
    每4分之1錢新臺幣（下同）4千元或5千元不等之價格，先後
    4次出售海洛因與林嘉琳、杜長齡，得款1萬9千元（販賣時
    間、地點、對象、次數及販賣所得，詳如附表一所示）。II
    自94年7月18日起，至同年9月3日止，在基隆市山海關社區
    等處，以每2公克3千元，或每3公克4千元之價格，先後3次
    出售甲基安非他命與杜長齡，得款1萬元（販賣時間、地點
    、對象、次數及販賣所得，詳如附表二所示）。
二、經警聲請檢察官准許對甲○○所使用上開2門號行動電話，
    核發通訊監察書，實施通訊監察，發覺甲○○涉嫌販賣毒品
    ，而於94年9月19日，在上開甲○○住處樓下附近埋伏。迨
    至同日下午5時20分許，見甲○○進入張宸榮所駕駛車牌號
    碼6009-GZ自用小客車，形跡可疑，乃上前盤查，因情形急
    迫，依刑事訴訟法第131條第1項第3款規定，逕行搜索，在
    甲○○身上查獲甲基安非他命1包。復經甲○○同意，搜索
    其上開住處，查獲海洛因7包（合計淨重2.3 3公克）、甲基
    安非他命8包（與甲○○身上查獲之甲基安非他命1包，合計
    毛重6.607公克），及宋百正所有供販賣海洛因、甲基安非
    他命使用之電子秤1台，暨門號0000000000行動電話SIM卡1
    張。
三、案經基隆市警察局移送臺灣基隆地方法院檢察署檢察官偵查
    起訴。
    理  由
壹、程序方面：
  一、按有事實足認被告或犯罪嫌疑人有最輕本刑為3年以上有
      期徒刑之罪嫌，並危害國家安全或社會秩序情節重大，而
      有相當理由可信其通訊內容與本案有關，且不能或難以其
      他方法蒐集或調查證據者，在偵查中，得由檢察官核發通
      訊監察書；又通訊監察期間，每次不得逾30日，其有繼續
      監察之必要者，得於期間屆滿前，重新聲請。通訊保障及
      監察法第5條第1項第1款、第2項，及同法第12條第1項，
      定有明文。經查，基隆市警察局以上訴人即被告甲○○涉
      犯毒品危害防制條例第4條第1項、第2項販賣第一級、第
      二級毒品罪，而被告以行動電話作為聯絡工具，不能或難
      以其他方法蒐集或調查證據，有監察其相關通訊之必要為
      由，聲請臺灣基隆地方法院檢察署檢察檢察官准許，核發
      通訊監察書，據以實施通訊監察，門號0000000000行動電
      話，通訊監察期間自94年6月28日起，至同年9月23日止；
      門號0000000000行動電話，通訊監察期間自94年8月25日
      起，至同年9月23日止等情，有基隆市警察局通訊監察聲
      請書、臺灣基隆地方法院檢察署94年6月28日94年基檢清
      勤聲監續字第000130號、94年7月27日94年基檢清勤聲監
      續字第000153號、94年8月25日94年基檢清勤聲監續字第
      000177號通訊監察書、通訊監察光碟、譯文，在卷可稽（
      見偵查卷第37頁至第59頁、第140頁、原審卷第272頁至第
      324頁）。又被告對通訊監察譯文內容，亦不爭執，該通
      訊監察光碟及譯文，自有證據能力。
  二、又按有明顯事實足信為有人在內犯罪而情形急迫者，檢察
      官、檢察事務官、司法警察官或司法警察，雖無搜索票，
      得逕行搜索住宅或其他處所；由檢察事務官、司法警察官
      或司法警察為前項搜索者，應於執行後3日內報告該管檢
      察署檢察官及法院；法院認為不應准許者，應於5日內撤
      銷之。刑事訴訟法第131條第1項第3款、第3項，定有明文
      。又搜索，經受搜索人出於自願性同意者，得不使用搜索
      票，但執行人員應出示證件，並將其同意之意旨記載於筆
      錄，同法第131條之1，有明文規定。經查，(1)94年9月19
      日下午5時20分對張宸榮所駕駛車輛所為搜索：證人即執
      行通訊監察警員童進興於原審證述：警方偵辦周志信販賣
      毒品案件，上線監聽周志信所持用行動電話，有聽到被告
      向周志信購買毒品，而被告購買數量較多，為一般人之數
      倍數量，有可能販賣。警方就聲請檢察官准許對被告監聽
      ，由監聽內容可知被告販賣毒品。我於94年9月19日下午4
      時45分，監聽到被告要交易毒品，就將監聽內容告知埋伏
      之警察同仁，因而查獲被告，並查到毒品等語（見原審卷
      第122頁至第125頁）。證人即執行搜索警員邵成祥於原審
      證述：童進興在機房負責線上監聽，我在新豐街一帶與另
      外幾位同事等候埋伏，童進興說在哪邊交易毒品，我們就
      過去埋伏。起初在新豐街海洋大學社區對面電動玩具店，
      童進興好像說被告與1名女子，約在新豐街電動玩具店，
      準備交易毒品。我有看到被告進去電動玩具店，我就跟進
      去，但未看到買方，這次沒有成功。童進興又通知被告約
      人在住處樓下交易毒品，我們就過去那邊埋伏。後來張宸
      榮駕駛1部車過來，在樓下約等10分鐘，被告下樓進到車
      內右前座，被告坐進去，我們就圍過去。我們表明警員身
      分，並告知涉嫌販賣毒品，打開車門，在車上查獲毒品。
      警方有告知被告是依照刑事訴訟法規定逕行搜索，事後有
      陳報法院等語（見原審卷第127頁至第131頁）。雖依94年
      9月19日下午4時45分被告與張宸榮通訊監察譯文「A （指
      被告）：你在哪。B（指張宸榮）：在吃東西。A：你過去
      我家好了。B：好。」（見偵查卷第37頁），並未明白顯
      示被告要與張宸榮交易毒品。惟被告與張宸榮於94年8月
      28日、94年8月29日、94年9月12日之通訊監察譯文（含簡
      訊），有數次提及「男的」、「女孩」、「調41」、「出
      貨」、「出錢」等有關毒品術語，及交易毒品情節（見偵
      查卷第37、38頁）。足見警方認為被告與張宸榮於94 年9
      月19日下午4時45分相約見面，係為交易毒品等情，尚有
      所本。且警方係依即時通訊監察得知上情，被告又進入張
      宸榮所駕駛車輛，倘未立即進入車內逕行搜索，張宸榮如
      交易完成，駕駛車輛離開，蒐證即生困難。故情況確實急
      迫，應合於刑事訴訟法第131條第1項第3款逕行搜索規定
      。又警方於實施逕行搜索之次日即94年9月20日，檢附搜
      索扣押筆錄、扣押物品收據及扣押物品目錄表，陳報臺灣
      基隆地方法院檢察署檢察官及臺灣基隆地方法院，並未經
      臺灣基隆地方法院撤銷該逕行搜索等情，有基隆市警察局
      94年9月20日基警刑大偵三字第0940003726號函，附卷可
      參（見偵查卷第98、99頁）。警方逕行搜索自屬合法，於
      被告身上所查獲之甲基安非他命1包，有證據能力。(2)94
      年9月19日下午5時35分對被告住處所為搜索：94年9月19
      日下午5時35分對被告住處所為搜索，經被告自願性同意
      等情，業據被告於警詢供述綦詳（見偵查卷第9頁），並
      經證人即執行搜索警員邵成祥於原審證述明確（見原審卷
      第128頁）。且警員執行搜索時有出示證件表明身分，並
      將被告同意之意旨記載於筆錄，由被告簽名並按捺指印等
      情，亦有基隆市警察局刑警隊搜索及扣押筆錄影本，在卷
      可稽（見偵查卷第100頁）。被告如未同意，豈肯在搜索
      及扣押筆錄，簽名並按捺指印，被告嗣後空言否認曾經同
      意警方搜索其住處，自不足採。警方搜索被告住處，既屬
      合法，所查獲之海洛因7包、甲基安非他命8包，及電子秤
      1臺、門號0000000000行動電話SIM卡1張，自有證據能力
      。
  三、復按被告以外之人於偵查中向檢察官所為之陳述，除顯有
      不可信之情況者外，得為證據。被告以外之人於審判外之
      陳述，經當事人於審判程序同意作為證據，法院審酌該言
      詞陳述或書面陳述作成時之情況，認為適當者，亦得為證
      據。當事人、代理人或辯護人於法院調查證據時，知有第
      159條第1項不得為證據之情形，而未於言詞辯論終結前聲
      明異議者，視為有前項之同意。刑事訴訟法第159條之1第
      2項、第159條之5，分別定有明文。經查，(1)證人宋百正
      、林嘉琳、杜長齡、周志信於偵查中向檢察官所為陳述，
      均經檢察官告以具結之意義及偽證之處罰後，朗讀結文並
      簽名具結，而筆錄內容亦經其等核閱無訛簽名，有各該偵
      訊筆錄及證人結文，在卷可參（見偵查卷第103頁至第106
      頁、第124頁至第126頁、第141頁至第144頁、第157頁至
      第159頁）。被告及辯護人，亦未提出其等所為陳述，有
      何顯不可信之情況，依上開規定，自有證據能力。(2)除證
      人宋百正、林嘉琳、杜長齡、樂涵妮於警詢所為陳述外，
      下列被告以外之人於審判外之陳述，檢察官、被告及辯護
      人於原審調查證據時，知有第159條第1項不得為證據之情
      形，而未於言詞辯論終結前聲明異議，本院審酌該等陳述
      作成之情況，認為適當，依上開規定，亦有證據能力。
貳、實體方面：
一、被告意圖營利，於上揭時、地販賣海洛因之事實，論證如下
    ：I有於被告住處查獲之白粉7包，及電子秤1台，扣案可資
    佐證。扣案之白粉7包，經法務部調查局鑑驗結果，認定均
    含有第一級毒品海洛因成分，合計淨重2.33公克（空包裝重
    1.5公克），純度百分之4.76，純質淨重0.11公克等情，有
    該局94年12月8日調科壹字第320003241號鑑定通知書，附卷
    可稽（見偵查卷第161頁）。II被告持用其所有之門號00000
    00000行動電話，與證人林嘉琳使用之門號0000000000、000
    00000 00行動電話，於94年9月14日、94年9月17日之對話：
    (1)94年9月14日下午3時52分許，門號0000000000、00000000
    00行動電話通訊監察譯文「B（指林嘉琳）：我想跟你拿41
    （按指4分之1錢即0.9375公克），但我只能先拿3千給你。
    A（指被告）：要等晚上，不然妳等我電話」。(2)94年9月17
    日上午1時32分許，門號0000000000、0000000000 行動電話
    通訊監察譯文「A（指被告）我跟妳說，妳要打給「小新」
    ，她幫妳保證，我才要，妳先打給她。B（指林嘉琳）：好
    。A：我跟人家拿2萬6，所以要算妳1萬3。B：好」。(3)94年
    9月17日上午1時35分許，門號0000000000、0000000000行動
    電話通訊監察譯文「B（指林嘉琳）：爾君，我找不到「小
    新」，你相信我最後一次，我不是要全部差你，我先一些給
    你。A（指被告）：那妳要先給我多少。B（指林嘉琳）：我
    先拿4（按指4千元）給你。A：5千有沒有辦法。B：我身上
    只剩4。A：好，我相信你最後1次，妳到了嗎？B：快到了」
    （見偵查卷第50頁）。另被告持用其所有之門號0000000000
    行動電話，與證人杜長齡持用之門號0000000000行動電話於
    94年9月14日之對話：94年9月14 日下午2時19分許，門號
    0000000000、0000000000行動電話通訊監察譯文「A（指被
    告）問B（指杜長齡）要不要買「女生」（按指海洛因）。A
    ：你要多少。B：41。A：現金嗎。B：對。A：那你過來」（
    見偵查卷第40頁）。被告持用其所有之門號0000000000行動
    電話與證人周志信使用之門號0000000000行動電話，於94年
    7月24日下午6時46分對話：通訊監察譯文「A（指被告）：
    信哥（指周志信）你那裡有「女生」。B（指周志信）：8、
    9點才有。A：我現在這裡有人要，不夠。那我8、9點再打給
    你」（見偵查卷第52頁）。III證人林嘉琳於檢察官訊問時證
    述：我從93年7月開始，一直到94年10月20日止，有施用海
    洛因。我於今年8月底、9月初認識被告，打電話問被告有無
    海洛因，問他願不願意賣給我。我自94年9月初，開始向被
    告購買海洛因，實際完成交易3次，有1次是在基隆市○○街
    海中天社區，其他2次在基隆市○○路，每次都是買5、6千
    元左右，重量約4分之1錢，最後1次是在94年9月17日。我是
    以門號0000000000、000000 0000行動電話，打到被告所持
    用門號0000000000行動電話，聯絡購買海洛因等語（見偵查
    卷第15 7、158頁）。證人杜長齡於原審證述：我於94年9月
    14日下午2時19分，以我持用之0000000000行動電話，打至
    被告持用之門號0000000000行動電話，被告有問我是否要買
    「女生」，我回答要買「41」，被告問我是用現金嗎？我說
    對。「女生」是指海洛因，「41」是4分之1錢。這次有買到
    海洛因，在碧海擎天附近購買，價錢4千元，錢有交給被告
    等語（見原審卷第208頁）。證人林嘉琳、杜長齡證述情節
    ，核與通訊監察譯文，大致相符，足堪佐證其等所為證詞，
    可以採信。至於證人林嘉琳所稱每購買價格，指稱5、6千元
    ，金額並不確定，爰認定為有利於被告之金額5千元。Ⅳ被
    告於檢察官訊問時供述：在我住處查獲之海洛因，是以半錢
    1萬3千元所購買。我向周志信購買海洛因4分之1錢，價格是
    4千元等語（見偵查卷第85頁）。於本院前審供述：我跟周
    志信購買海洛因，4分之1錢價格4、5千元不等，也有跟「和
    尚」購買，也是4分之1錢，價格4、5千元等語（見本院前審
    卷第153頁）。又於被告住處查獲之海洛因，經鑑驗結果，
    其純度僅為百分之4.76，純度頗低。參以被告曾於94年8月
    29 日發簡訊與張宸榮，內容為「我這裡有2包洗好的，那是
    界好的來洗的，你需要就先拿去要嗎」。被告於本院前審就
    該簡訊之涵意，則表示記不清楚等語（見偵查卷第37頁、本
    院前審卷第90頁）。而市面上海洛因純度高低有別，出售海
    洛因者多有摻入葡萄糖或其他物質，以增加重量牟利情形。
    足證被告應有於購買海洛因後，摻入其他物質權充，是被告
    以購入相同重量之原價格，甚且低於原價格出售海洛因，仍
    有利可圖。則被告以每包4分之1錢，索價5千元，出售海洛
    因與證人林嘉琳，或以每包4分之1錢，索價4千元，出售海
    洛因與杜長齡，多有利得，應有營利意圖。Ⅴ證人樂函妮於
    原審證述：我有於94年8月初，剛認識被告時，在基隆市電
    話玩具店外面，2次向被告購買海洛因，每次4分之1錢，價
    格5千元等語（見原審卷第215頁）。惟被告與證人樂函妮曾
    經是同居男女朋友，於被告被逮捕後分手等情，為被告與證
    人樂函妮一致供明（見原審卷第215、219、220頁）。以被
    告與證人樂函妮關係密切，互通有無，原為人情之常。證人
    樂函妮於與被告分手後，始堅指有向被告購買海洛因，能否
    據實陳述，已有可疑。參以證人樂函妮於警詢係證述向被告
    購買10次海洛因（見偵查卷第19頁），於原審改稱係有2次
    ，前後已有不符。又卷附被告與證人樂函妮通訊監察譯文（
    見偵查卷第44頁），並無被告販賣海洛因與證人樂函妮相關
    內容。自不能僅以證人樂函妮單一而有瑕疪之指證，即認定
    被告有販賣海洛因與樂函妮犯行，併予敘明。
二、訊據被告否認出售海洛因予證人林嘉琳、杜長齡，並辯稱：
    我是與林嘉琳、杜長齡合資購買海洛因，並非自己出售海洛
    因。我最低購買海洛因之價格為每4分之1錢4千元，而依通
    訊監察譯文所示，林嘉琳於94年9月14日係支付3千元，94年
    9月17日係支付4千元，並未高於購入價格，我沒有獲利。縱
    認我有提供海洛因與林嘉琳、杜長齡，並收取4分之1錢海洛
    因4千元之代價，因與我購買之價格相同，也不能認定我有
    營利意圖等語。
三、經查，被告出售海洛因與證人林嘉琳、杜長齡，應有營利意
    圖等情，已如二之Ⅳ所述。次查，證人林嘉琳係以5千元之
    價格購買等情，業經證人林嘉琳於檢察官訊問時結證屬實。
    至於被告所稱通訊監察譯文，係顯示證人林嘉琳於94年9月
    14日購買海洛因，先支付3千元，及於94年9月17日購買海洛
    因，先支付4千元，並非價格即為3千元，及4千元。又證人
    林嘉琳雖於本院前審證述：我只有打電話給被告，要拿海洛
    因，但並未拿到海洛因等語（見本院前審卷第87頁至第89頁
    ）。惟與其於檢察官訊問時證述情節不符，也與通訊監察譯
    文不合。證人林嘉琳就所供前後所述不符原因，並無合理解
    釋，應係礙於情面，所為迴護被告之詞，不能採取。復查，
    證人林嘉琳、杜長齡證述情節，及通訊監察譯文，均無一言
    及於其有與被告合資購買海洛因情事，而被告於警詢、檢察
    官訊問及原審也未提及與林嘉琳、杜長齡合資購買海洛因，
    及至本院前審始改稱係合資購買，空言無據，洵不足取。綜
    上，被告所辯未販賣海洛因等情，係畏罪卸責之詞，不能採
    信。是以事證明確，被告販賣海洛因犯行，已堪認定，應依
    法論科。
四、被告意圖營利，於上揭時、地販賣甲基安非他命之事實，論
    證如下：I有於被告身上及住處查獲之白色或無色透明結晶
    9包，及電子秤1台，扣案可資佐證。扣案之白色或無色透明
    結晶9包，經行政院衛生署管制藥品管理局檢驗結果，檢出
    第二級毒品甲基安非他命成分，實稱毛重6.607公克（含9
    個塑膠袋），有該局94年11月14日管檢字第0940010998號檢
    驗成績書，在卷可按（見偵查卷第160頁）。II被告持用其
    所有之門號0000000000、0000000000行動電話，與證人杜長
    齡持用之門號0000000000、0000000000行動電話，於94年7
    月18日、94年7月24日、94年9月3日之對話：(1)94年7月18
    日12時20分，門號00000 00000、0000000000行動電話通訊
    監察譯文「B（指杜長齡）：爾君，你「硬的」弄3克給我。
    A（指被告）：好」。(2)94年7月24日下午2時17分，門號000
    0000000、0000000000行動電話通訊監察譯文「B（指杜長齡
    ）：爾君，你那裡有無3千元東西。A（指被告）：有，你說
    是「男的」（按指甲基安非他命）、「女的」（按指海洛因
    ）。B：「男的」。A：有」。(3)94年9月3日下午9時10分，
    門號0000000000、0000000 000行動電話通訊監察譯文「A（
    指被告）：我拿到「硬的」。B（指杜長齡）：好，幫我拿3
    張。A：3千嗎？B：3張有多少，我們每人拿3千。A：我問看
    看。A：6千元如果沒有4克，就太誇張了」（見偵查卷第39
    頁至第41頁）。III證人杜長齡於原審證稱：我有於94年7月
    18日、24日，及9月3日打電話，向被告購買安非他命。94年
    7月18日，在基隆市山海關社區附近，買3克4千元。94年7月
    24日，也是在山海關社區，買2克3千元。94年9月3日，在基
    隆市吉祥大樓，買2克3千元。門號0000000000、00000000
    00，都是我使用行動電話。電話中說「男的」、「硬的」是
    指甲基安非他命，「女的」、「軟的」是指海洛因等語（見
    原審卷第204頁至第214頁）。Ⅳ證人周志信於檢察官訊問時
    證述：被告至我觀海街家中，向我買甲基安非他命很多次，
    大都是買1兩，每兩2萬1千元或2萬2千元。被告有在施用安
    非他命，但他應該也有賣給別人，不然不會1次買這麼多，
    被告有跟我說他朋友要等語（見偵查卷第104頁）。Ⅴ被告
    於檢察官訊問時供述：我向周志信購買甲基安非他命，半兩
    價格1萬1千元等語（見偵查卷第85頁）。於本院前審供述：
    我跟周志信購買甲基安非他命，4分之1兩價格約7、8千元不
    等，半兩約1萬3、4千元，1兩約2萬5千元。我所知甲基安非
    他命4分之1兩，約有8克半等語（見本院前審卷第153、154
    頁）。以被告及證人周志信所稱被告購入甲基安非他命價格
    不等，其每克成本約為600元至1千300元之間。則被告以3克
    4 千元，或以2克3千元之價格，出售與證人杜長齡，多有利
    得，應有營利意圖。Ⅵ證人樂函妮於原審證述：我有於94年
    8 月初剛認識被告時，在基隆市電話玩具店，向被告購買甲
    基安非他命1克，價格1千500元等語（見原審卷第215頁）。
    惟被告與證人樂函妮曾經是同居男女朋友，於被告被逮捕後
    分手等情，為被告與證人樂函妮一致供明（見原審卷第215
    、219、220頁）。以被告與證人樂函妮關係密切，互通有無
    ，原為人情之常。證人樂函妮於與被告分手後，始堅指有向
    被告購買甲基安非他命，能否據實陳述，已有可疑。參以證
    人樂函妮於警詢對向被告購買甲基安非他命情節，語焉不詳
    （見偵查卷第18、19頁）。又卷附被告與證人樂函妮通訊監
    察譯文（見偵查卷第44頁），並無被告販賣甲基安非他命與
    證人樂函妮相關內容。自不能僅以證人樂函妮單一指證，即
    認定被告有販賣甲基安非他命與樂函妮犯行，併予敘明。
五、訊據被告否認出售甲基安非他命與杜長齡，並辯稱：杜長齡
    是周志信朋友，他如果需要甲基安非他命，可以直接向周志
    信購買，不必向我買。後來杜長齡積欠周志信金錢，不敢直
    接向周志信購買，才由我向杜長齡拿錢，出面去向周志信購
    買，再交給杜長齡，並未從中賺錢等語。
六、經查，被告出售甲基安非他命與證人杜長齡，應有營利意圖
    等情，已如四之Ⅴ所述。次查，依被告與證人杜長齡電話對
    話內容，與證人杜長齡證述情節，並無被告所稱先向證人杜
    長齡拿金錢，代為向證人周志信購買甲基安非他命情事。綜
    上，被告所辯未販賣甲基安非他命等情，避重就輕之詞，洵
    無足取。是以事證明確，被告販賣甲基安非他命犯行，堪以
    認定，應依法論科。被告雖又聲請傳訊證人杜長齡、周志信
    、張宸榮等人，惟核其待證事項均經查證明確如前，顯然無
    須再予傳訊，併此敘明。
七、核被告所為，係犯毒品危害防制條例第4條第1項之販賣第一
    級毒品罪、第4條第2項之販賣第二級毒品罪。被告行為後，
    刑法第56條關於連續犯之規定，業於94年2月2日修正公布刪
    除，95年7月1日施行。連續犯依修正前規定，係論以一罪，
    於修正後，原則上應數罪併罰，修正前規定有利於被告，依
    刑法第2條第1項規定，比較新、舊法結果，仍應適用被告行
    為時法律即舊法論以連續犯（最高法院95年第8次刑事庭會
    議決議參照）。爰依刑法第2條第1項前段規定，適用被告行
    為時即修正前連續犯之規定。被告先後4次販賣海洛因；3次
    販賣甲基安非他命，分別時間緊接，手法相同，而犯構成要
    件相同之罪名，顯係基於概括之犯意反覆所為，應各依修正
    前刑法第56條規定論以連續犯。所犯販賣第一級毒品罪之法
    定本刑為死刑或無期徒刑部分，依法均不得加重，故僅就得
    併科之罰金刑，加重其刑。所犯販賣第二級毒品罪之法定本
    刑為無期徒刑部分，依法不得加重，故僅就有期徒刑及併科
    之罰金刑部分，加重其刑。被告係為支應自己施用海洛因花
    費，鋌而走險，販賣海洛因牟利，惟販賣數量甚微，所得僅
    區區1萬9千元，獲利十分有限，倘處以法定最低本刑無期徒
    刑，仍嫌過苛，情輕法重，犯罪情狀顯可憫恕，爰依刑法第
    59條規定，酌減其刑。被告行為後，刑法第64條第2項、65
    條第2項有關死刑、無期徒刑減輕之規定，死刑減輕者，由
    無期徒刑，或15年以下12年以上有期徒刑，修正為無期徒刑
    ；無期徒刑減輕者，由7年以上有期徒刑，修正為20年以下
    15年以上有期徒刑。比較修正前後規定，均以修正前規定有
    利於被告，自應適用行為時之法律即修正前之規定論處。次
    查被告所犯二罪之併科罰金刑部分，因被告行為時之刑法第
    33 條第5款規定罰金最低額為銀元一元，且依罰金罰鍰提高
    標準條例第1條之規定，將上開罰金之原定數額最高得提高
    為十倍，是被告行為時之所得併科之罰金刑，經折算為新臺
    幣後，最高額分別為新臺幣一千萬元及七百萬元，最低額為
    新臺幣三元；惟依95年7月1日施行之刑法第33條第5款之規
    定罰金最低額為新臺幣一千元，是被告上開行為所得科處之
    罰金刑，最高額固然相同，但最低額則為新臺幣一千元，經
    比較修正前後規定之結果，應認修正後之法律並非較有利於
    被告，依修正後刑法第2條第1項之規定，亦應適用行為時之
    法律即修正前之規定論處。被告所犯上開二罪，犯意各別，
    罪名互異，應分論併罰。被告既然否認犯販賣第一級、第二
    級毒品罪，也未具體指明究係何一行為有犯販賣第一級、第
    二級毒品罪，即無成立刑法第55條之一行為觸犯二罪名想像
    競合犯可言。被告辯護人認為被告所犯販賣第一級、第二級
    毒品罪，應論以想像競合犯，核屬無據。
八、原審以被告罪證明確，據以論罪科刑，固非無見。惟：I原
    判決認定被告意圖營利，販賣海洛因、甲基安非他命，惟判
    決理由未敘明認定被告意圖營利之依據，理由不備，即有未
    合。II如前所述，不能證明被告販賣海洛因、甲基安非他命
    與其女友樂函妮，原判決併予論罪，同有不合。III扣案之電
    子秤一台為證人宋百正所有，已據證人宋百正於原審證述詳
    實（見原審卷第139、140頁），原判決誤認為被告所有，而
    諭知沒收；又被告所有供其販毒所用未扣案之0000000000及
    0000000000行動電話二支，原判決未為沒收之諭知，亦有未
    洽。被告上訴意旨，否認犯罪，指摘原判決不當，提起上訴
    ，雖無理由，惟原判決既有上開可議之處，即屬無可維持，
    本院應予撤銷改判。
九、本院審酌被告為圖私利，販賣第一級、第二級毒品，戕害國
    民健康，惟販賣數量不多，所得微薄，犯罪情節尚非嚴重，
    及被告之素行、犯罪之動機、目的、所生危害，暨犯罪後態
    度等一切情狀，量處販賣第一級毒品部分，有期徒刑9年；
    販賣第二級毒品部分，有期徒刑7年2月。被告行為後，刑法
    第51條同經修正，修正前刑法第51條第5款規定：「數罪併
    罰，分別宣告其罪之刑，宣告多數有期徒刑者，於各刑中之
    最長期以上，各刑合併之刑期以下，定其刑期。但不得逾二
    十年。」修正後規定：「數罪併罰，分別宣告其罪之刑，宣
    告多數有期徒刑者，於各刑中之最長期以上，各刑合併之刑
    期以下，定其刑期。但不得逾三十年」，比較結果，修正後
    規定，並非較有利於行為人。爰依刑法第2條第1項前段規定
    ，適用修正前刑法第51條第5款規定，定應執行有期徒刑14
    年。扣案之海洛因7包（合計淨重2.33公克）、甲基安非他
    命9包（毛重6. 607公克），係查獲之第一級、第二級毒品
    ，與所犯販賣第一級、第二級毒品罪有關，均應依毒品危害
    防制條例第18條第1項前段規定，於所宣告之販賣第一級、
    第二級毒品罪主刑後，宣告沒收銷燬之。另扣案之海洛因包
    裝袋7個、甲基安非他命包裝袋9個，及被告所有未扣案之
    0000000000及0000000000行動電話二支，係被告所有分別供
    販賣第一級、第二級毒品所用之物，均應依毒品危害防制條
    例第19第1項規定，宣告沒收，如全部或一部不能沒收時，
    追徵其價額或以其財產抵償之。被告販賣第一級毒品所得1
    萬9千元及販賣第二級毒品所得1萬元，應依毒品危害防制條
    例第19條第1項規定諭知沒收，如全部或一部不能沒收時，
    以其財產抵償之。
十、公訴意旨另以：被告自94年5月間起，至同年6月間止，在基
    隆市○○街333巷32號（起訴書誤載為42號）8樓被告住處或
    附近，連續2次以1千元或2千元之價格，出售第一級毒品海
    洛因與宋百正。因認被告此部分涉有毒品危害防制條例第4
    條第1項之販賣第一級毒品罪嫌等語。
十一、按犯罪事實應依證據認定之，無證據不得認定犯罪事實，
      刑事訴訟法第154條第2項，定有明文。所謂認定犯罪事實
      之證據，係指足以認定被告確有犯罪行為之積極證據而言
      ，苟未能發現相當證據，或證據不足為不利於被告事實之
      認定時，即應為有利於被告之認定，更不必有何有利之證
      據，亦不能以推測或擬制之方法，以為裁判基礎（最高法
      院29年上字第3105號、40年臺上字第86號判例參照）。另
      按認定犯罪事實，所憑之證據，雖不以直接證據為限，間
      接證據亦包括在內，然無論直接或間接證據，其為訴訟上
      之證明，須於通常一般之人均不致於有所懷疑，而得確信
      其為真實之程度者，始得據之為有罪之認定，倘其證明尚
      未達到此一程度，而有合理性懷疑之存在時，即無從為有
      罪之認定（最高法院76年臺上字第4986號判例參照）。
十二、公訴意旨認被告販賣第一級毒品與宋百正，係以證人宋百
      正之證述，及扣案海洛因與電子秤，為其論據。訊據被告
      堅詞否認販賣第一級毒品與宋百正，並辯稱：證人宋百正
      所指與我交易海洛因地點、次數、金額，反覆不一。我於
      94年7月前係居住在碧海擎天社區，並非海中天社區，證
      人宋百正卻證述係在海中天社區向我購買海洛因，顯不實
      在等語。
十三、經查，證人宋百正就其有無向被告購買海洛因情節，於檢
      察官訊問時證稱：海洛因是與被告一起出錢，向被告朋友
      購買。我不知道該朋友是誰，我將錢交給被告，由被告去
      買回來平分。（經檢察官提示證人宋百正警詢筆錄）我跟
      警察說向被告購買海洛因。我有與被告合資，也曾向被告
      購買海洛因。我用公共電話或是門號0000000000行動電話
      ，打到被告持用門號0000000000、0000000000行動電話等
      語（見偵查卷第125、126頁）。於原審由檢察官詰問時證
      述：我有在偵查中檢察官訊問時，表示曾向被告購買海洛
      因。我確實於94年5、6月間，向被告購買海洛因，買過2
      次，每次購買1千元，重量約0.2公克。我有1次用我持用
      之行動電話，另1次是用公共電話，打到被告持用之00000
      00000行動電話，聯絡被告購買。1次是約在被告家附近樓
      下便利商店，另1次是約在被告住家外面等語。於原審由
      辯護人詰問時證述：其實我是與被告合資購買海洛因。我
      以前所說向被告購買，是警員童進興要我這樣講，是警員
      與我交換條件。（改稱）照警訊筆錄內容，有合資，也有
      向被告購買。警察當天說，我們說向被告購買，有驗尿，
      就以函送處理。（經審判長請證人詳閱結文，並再告以偽
      證之處罰，請證人據實陳述）警察沒有跟我交換條件。（
      改稱）沒有合資事情等語。於原審審判長訊問時證述：我
      沒有與被告合資購買海洛因，我在檢察官訊問時所稱與被
      告合資購買海洛因，是我自己要這樣講，為幫忙被告等語
      （見原審卷第134頁至第146頁）。足認證人宋百正就向被
      告購買海洛因情節，言詞反覆不一。而卷附被告所持用之
      門號0000000000、0000000000行動電話通聯譯文，並無被
      告與宋百正之通聯紀錄，無以佐證證人宋百正所證其向被
      告購買海洛因等情，核與事實相符。扣案海洛因、電子秤
      ，亦不能據以證明被告有販賣海洛因予證人宋百正。自不
      能僅以證人宋百正單一而有瑕疪之指證，即認定被告有公
      訴意旨所指上開犯行。因不能證明被告此部分犯行，原應
      諭知無罪之判決，惟公訴意旨認此部分與前揭論罪科刑部
      分，有連續犯之裁判上一罪關係，爰不另為無罪之諭知。
據上論斷，應依刑事訴訟法第369條第1項前段、第364條、第299
條第1項前段，毒品危害防制條例第4條第1項、第2項、第18 條
第1項前段、第19條第1項，刑法第11條前段、第2條第1項、第59
條、修正前刑法第56條、第51條第5款，判決如主文。
本案經檢察官劉靜婉到庭執行職務。
中　　華　　民　　國　　96　　年　　10 　月　　31　　日
            刑事第八庭    審判長法　官　 鄭  文  肅
                                法　官   張  明  松
                                法　官   陳  貽  男
以上正本證明與原本無異。
如不服本判決，應於收受送達後十日內向本院提出上訴書狀，其
未敘述上訴之理由者並得於提起上訴後十日內向本院補提理由書
（均須按他造當事人之人數附繕本）。
                                書記官    游  桂  
中　　華　　民　　國　　96　　年　　10 　月　　31　　日
附錄：本案論罪科刑法條全文：
毒品危害防制條例第4條第1項、第2項。
製造、運輸、販賣第一級毒品者，處死刑或無期徒刑；處無期徒
刑者，得併科新臺幣 1 千萬元以下罰金。
製造、運輸、販賣第二級毒品者，處無期徒刑或 7 年以上有期徒
刑，得併科新臺幣 7 百萬元以下罰金。
附表一：販賣第一級毒品海洛因部分（金額單位：新臺幣）
┌──┬─────┬──────┬────┬───────┬─────┐
│編號│ 販賣時間 │  販賣地點  │販賣對象│販賣次數、價格│ 販賣所得 │
│    │          │            │        │及數量        │          │
├──┼─────┼──────┼────┼───────┼─────┤
│ 1  │94年9月初 │基隆市○○街│林嘉琳  │3次，每次5,000│ 15,000元 │
│    │至同年9月 │海中天社區、│        │元，數量約4分 │          │
│    │17日      │基隆市○○路│        │之1錢         │          │
│    │          │附近        │        │              │          │
├──┼─────┼──────┼────┼───────┼─────┤
│ 2  │94年9月14 │基隆市碧海擎│杜長齡  │1次，4,000元，│ 4,000元  │
│    │日        │天社區附近  │        │數量4分之1錢  │          │
├──┴─────┴──────┴────┴───────┴─────┤
│販賣所得合計：19,000元                                              │    │
└──────────────────────────────────┘
附表二：販賣第二級毒品甲基安非他命部分
┌──┬─────┬──────┬────┬───────┬─────┐
│編號│ 販賣時間 │  販賣地點  │販賣對象│販賣價格及數量│ 販賣所得 │
├──┼─────┼──────┼────┼───────┼─────┤
│ 1  │94年7月18 │基隆市山海關│杜長齡  │4,000元，3公克│ 4,000元  │
│    │日        │社區附近    │        │              │          │
├──┼─────┼──────┼────┼───────┼─────┤
│ 2  │94年7月24 │同上        │同上    │3,000元，2公克│ 3,000元  │
│    │日        │            │        │              │          │
├──┼─────┼──────┼────┼───────┼─────┤
│ 3  │94年9月3日│基隆市吉祥大│杜長齡  │3,000元，2公克│ 3,000元  │
│    │          │樓          │        │              │          │
├──┴─────┴──────┴────┴───────┴─────┤
│販賣所得合計：10,000元                                              │
└──────────────────────────────────┘
